# 非同一控制下合并成本分配

提问人：小头鱼 时间：2010-09-09 15:50:36
《企业合并准则》中对非同一控制下合并成本分配中，谈到： “按照购买法核算的企业合并，基本原则是确定公允价值，无论是作为合并对价付出的各项资产的公允价值，还是合并中取得被购买方各项可辨认资产、负债的公允价值，如果在购买日或合并当期期末，因各种因素影响无法合理确定的，合并当期期末，购买方应以暂时确定的价值为基础进行核算。” 然后再分 12 个月以内与以外取得相关信息，分别进行调整。
这种处理前提是“购买日或合并当期期末，因各种因素影响被购买方各项可辨认资产、负债的公允价值无法合理确定” ” 但购买方在企业合并中取得的被购买方各项可辨认资产、负债，要作为本企业/合并财务报表中的资产与负债，其条件之一就是购买日其公允价值能够可靠计量！
因此我理解这里的无法合理确定是“暂时的、可以可靠计量但由于因素影响如需一定时间而尚未能确定。”
1 、 问题 1 ：我的理解对否，总觉得准则前后有些矛盾。
2 、 问题 2 对于合并中产生的或有负债确认， 准则描述如下：“对于购买方在企业合并时可能需要代被购买方承担的或有负债，在购买日，可能相关的或有事项导致经济利益流出企业的可能性还比较小，但其公允价值能够合理确定的情况下，即需要作为合并中取得的负债确认” 那假设，非同一控制下吸收合并，被购买原有一项诉讼事项，购买日（2009.9.30）购买方在企业合并时承诺由其承担，经咨询律师，该诉讼为被起诉赔偿 200 万，赔偿的可能性较小，即使赔偿，也只会赔偿 120 万。 则此情况，按上述准则要求，需确认预计负债 120 万。 但如果在随后的 12 个月内，该案件了结，由于问题 1 中谈到的准则要求是针对可辨认资产、负债，故应不适用12 个月内调整其公允价值及相关商誉。
那么，如果 6 个月后（2010.4）本案判决赔偿 180 万，则 （ 1 ） （ 1 ）如果 09 年 9 月，按当时现有信息，估计 120 万是合理的，则差额 60 万计入 2010 年当期损益 （ 2 ） （ 2 ）如果 09 年 9 月，按当时现有信息，估计 120 万是不合理的，则按照会计差错准则规定处理。 总之，不会追溯调整，调整原来确认的商誉。 理解正确否？

回答人：chenyiwei
回复 楼主 小头鱼 的帖子你的理解基本上是合理的。但对于问题 2 中的情况（ 2 ），如果 09 年 9 月，按当时现有信息，估计 120 万是不合理的，则按照会计差错准则规定处理，这时需要追溯调整当时于购买日确认的商誉。 另外，随着IFRS 3修订后引入measurement period概念（解释 4 号也部分引入了这一概念，但仅提到了递延所得税资产确认问题），需要对此问题有新的考虑。